【裁判字號】    98,訴,4184
【裁判日期】    990413
【裁判案由】    強盜等
【裁判全文】
臺灣臺中地方法院刑事判決              98年度訴字第4184號
公  訴  人  臺灣臺中地方法院檢察署檢察官
被      告  甲○○
指定辯護人  本院公設辯護人丁○○
上列被告因強盜等案件，經檢察官提起公訴（98年度偵字第2516
0號），本院判決如下：
    主    文
甲○○傷害他人之身體，累犯，處拘役拾日，如易科罰金，以
新臺幣壹仟元折算壹日。
其餘被訴部分無罪。
    犯罪事實
一、甲○○前因施用毒品案件，於民國96年8 月31日經臺灣桃園
    地方法院以96年度審訴字第73號判決處有期徒刑8 月，減為
    有期徒刑4 月，於同年10月9 日確定；其另因施用毒品案件
    ，於96年12月31日經本院以96年度訴字第4640號判決處有期
    徒刑10月，於97年1 月28日確定後，經接續執行，甫於98年
    2 月28日縮短刑期執行完畢。詎仍不知悔改，於98年8 月26
    日15時30分許，在臺中市第五市場附近，因細故與乙○○爭
    執，竟基於傷害之犯意，徒手毆打乙○○，致乙○○受有胸
    痛之傷害。
二、案經乙○○訴由臺中市警察局第一分局報告臺灣臺中地方法
    院檢察署檢察官偵查起訴。
    理    由
壹、證據能力方面：
一、按被告以外之人於審判外之言詞或書面陳述，除法律有規定
    者外，不得作為證據，刑事訴訟法第159 條第1 項定有明文
    ；再按被告以外之人於檢察事務官、司法警察官或司法警察
    調查中所為之陳述，與審判中不符時，其先前之陳述具有較
    可信之特別情況，且為證明犯罪事實存否所必要者，得為證
    據，刑事訴訟法第159 條之2 亦有明文。證人即告訴人乙○
    ○之警詢陳述部分，公訴人並未提出證據證明上開證人於警
    詢之先前陳述，具有較可信之特別情況，已與刑事訴訟法第
    159 條之2 得為證據之要件不符，復經被告之辯護人，對上
    開證人之警詢筆錄之證據能力提出異議，認不具證據能力，
    依刑事訴訟法第159 條第1 項之規定，證人乙○○之警詢陳
    述，自不得作為證據。又我國刑事訴訟法基於證據裁判主義
    及證據能力之規定，得以作為認定犯罪事實之依據，以有證
    據能力之證據為限，惟於審判期日證人所為陳述與審判外之
    陳述相異時，可提出該證人先前所為自我矛盾之陳述，用來
    減低其在審判時證言之證明力，此種作為彈劾證據使用之傳
    聞證據，因非用於認定犯罪事實之基礎，不受傳聞法則之拘
    束。因此，被告以外之人於審判外之言詞或書面陳述，雖不
    得以之直接作為認定犯罪事實與否之證據，但非不得以之作
    為彈劾證據，用來爭執或減損被告、證人或鑑定人陳述之證
    明力（最高法院97年臺上字第483 號判決、97年臺上字第67
    號判決及96年臺上字第7368號判決意旨參照）。是告訴人於
    警詢之陳述，雖屬被告以外之人在審判外之陳述，原則上固
    不得以之直接作為認定犯罪事實與否之證據，但仍得作為彈
    劾證據。
二、按被告以外之人於審判外之言詞或書面陳述，除法律有規定
    者外，不得作為證據；又被告以外之人於審判外之陳述，雖
    不符合同法第159 條之1 至第159 條之4 規定，但經當事人
    於審判程序同意作為證據，法院審酌該言詞陳述或書面陳述
    作成時之情況，認為適當者，亦得為證據。當事人、代理人
    或辯護人於法院調查證據時，知有第159 條第1 項不得為證
    據之情形，而未於言詞辯論終結前聲明異議者，視為有前項
    之同意，刑事訴訟法第159 條第1 項及第159 條之5 分別定
    有明文。經查，本判決下列所引用之其餘被告以外之人於審
    判外之陳述（含書面陳述），檢察官及被告、辯護人迄至本
    院言詞辯論終結前均未聲明異議，本院審酌上開證據資料製
    作時之情況，尚無違法不當及證明力明顯過低之瑕疵，亦認
    為以之作為證據應屬適當，揆諸前開規定，爰依刑事訴訟法
    第159 條之5 規定，認前揭證據資料均有證據能力。
貳、認定犯罪事實所憑之證據及理由：
一、有罪部分
（一）上開犯罪事實，迭據被告於警、偵訊及本院審理中坦承不
      諱，核與告訴人指於在上揭時地，遭被告毆打成傷一情相
      符，並有衛生署臺中醫院診斷證明書及慶安中醫診所診斷
      證明書各1 份附卷可證。被告之自白堪信與事實相符，被
      告上開傷害犯行事證明確，應依法論科。
（二）論罪科刑
  １、核被告所為，係犯刑法第277條第1項之傷害罪。
  ２、被告前因施用毒品案件，於96年8 月31日經臺灣桃園地方
      法院以96年度審訴字第73號判決處有期徒刑8 月，減為有
      期徒刑4 月，於同年10月9 日確定；其另因施用毒品案件
      ，於96年12月31日經本院以96年度訴字第4640號判決處有
      期徒刑10月，於97年1 月28日確定後，經接續執行，甫於
      98 年2月28日縮短刑期執行完畢等情，有臺灣高等法院被
      告前案紀錄表在卷可考，其於刑之執行完畢後，5 年以內
      再故意犯本件有期徒刑以上之罪，為累犯，應依刑法第47
      條第1 項之規定加重其刑。
  ３、爰審酌被告有傷害、毒品危害防制條例、竊盜等前案紀錄
      ，有上開前科表可參，素行欠端，及其犯罪之動機、目的
      為、手段，犯罪所生之危害、犯罪後尚未與告訴人和解之
      態度等一切情狀，量處如主文所示之刑，並諭知易科罰金
      之折算標準，以資儆懲。
二、無罪部分
（一）公訴意旨另以：被告於98年8 月16日15時40分許，前往
      臺中市○區○○街58巷54號，向告訴人乙○○表示要借新
      臺幣（下同）1 千元花用，告訴人因2 人素無交情乃予以
      拒絕。詎被告竟意圖為自己不法之所有，於同日16時30分
      許，持1 把折疊刀折返告訴人住處，抵住告訴人之頸部，
      致使告訴人不能抗拒後，將手伸入告訴人之長褲口袋內取
      走1 千4 百元，經告訴人哀求，始返還其中600 元後離去
      。被告食髓知味，復意圖為自己不法之所有，於98年9
      月3 日23時5 分許至告訴人住處，藉口要賣舊電器，告訴
      人表示沒錢收購後，被告便拿出預藏之刀子，致使告訴人
      因恐懼而不能抗拒，任由被告取走其口袋內之200 元後離
      去。被告另意圖為自己不法之所有，於98年10月10日22
      時許，守候在告訴人住處外某處，俟告訴人自外返家，突
      持刀子衝到告訴人面前，致使告訴人因恐懼而不能抗拒，
      任由被告進入其住處內搜刮財物，被告翻找後取走告訴人
      放在紅色上衣內之2 萬7 千餘元後離去。因認被告所為，
      係犯刑法第330第1項之加重強盜罪嫌云云。
（二）按犯罪事實應依證據認定之，無證據不得認定犯罪事實；
      不能證明被告犯罪者，應諭知無罪之判決，刑事訴訟法第
      154 條第2 項及第301 條第1 項分別定有明文。認定不利
      於被告之事實，須依積極證據，茍積極證據不足為不利於
      被告事實之認定時，即應為有利於被告之認定，更不必有
      何有利之證據( 最高法院30年上字第816 號判例參照) 。
      又按犯罪事實之認定，應憑真實之證據，倘證據是否真實
      尚欠明顯，自難以擬制推測之方法，為其判斷之基礎，而
      認定犯罪事實之證據係指足以認定被告確有犯罪行為之積
      極證據而言，該項證據自須適合於被告犯罪事實之認定，
      始得採為斷罪資料( 最高法院53年臺上字第656 號、29年
      上字第3105號判例可資參照) 。再按認定犯罪事實應依證
      據，為刑事訴訟法所明定，故被告否認犯罪事實所持之辯
      解，縱屬不能成立，仍非有積極證據足以證明其犯罪行為
      ，不能遽為有罪之認定( 最高法院30年上字第1831號判例
      參照) 。另刑事訴訟法第161 條已於91年2 月8 日修正公
      布，其第1 項規定：檢察官就被告犯罪事實，應負舉證責
      任，並指出證明之方法。因此，檢察官對於起訴之犯罪事
      實，應負提出證據及說服之實質舉證責任。倘其所提出之
      證據，不足為被告有罪之積極證明，或其指出證明之方法
      ，無從說服法院以形成被告有罪之心證，基於無罪推定之
      原則，自應為被告無罪判決之諭知（最高法院92年臺上字
      第128 號判例參照）。
（三）本件公訴意旨認被告涉有強盜罪嫌，無非以告訴人之指訴
      及扣案之折疊刀1 支為主要之論據。訊據被告固坦於上述
      時地，向告訴人取得現金之事實，惟堅決否認有上揭犯行
      ，辯稱：伊這3 次是去向告訴人借錢，但並未帶刀子到告
      訴人住處，且第1 次借得800 元、第2 、3 次各借得200
      元，均已返還告訴人，並未強盜告訴人財物等語。經查：
  １、被告先後於98年8 月16日16時30分許、98年9 月3 日23時
      5 分許、98年10月10日22時許，在臺中市○區○○街58巷
      54號告訴人住處，向告訴人借得現金800 元、200 元、20
      0 元一情，迭據被告於警偵訊及本院審理時供述在卷，核
      與告訴人指訴於上開時間、地點，被告分別向告訴人取得
      現金一情相符，堪信為真實。至告訴人雖指稱98年10月10
      日該次被告取得之現金為2 萬7 千元云云；然遍閱全卷，
      除告訴人之指訴外，並無任何證據可資證明告訴人確有該
      筆現金置放家中之情事；參以告訴人自承該筆2 萬7 千元
      之現金為其全部之財產，足見其家境並非富裕，衡情，當
      將錢存入金融機構較為安全，且其自承係從事資源回收商
      ，則其既係有相當社會經驗之成年人，竟違反社會經驗法
      則，而將對其非常重要之現金存放家中，實難置信，故其
      指訴98年10月10日該次被告自告訴人處取得現金2 萬7 千
      元一情，顯無足採信。
  ２、按告訴人之告訴，係以使被告受刑事訴追為目的，是其陳
      述是否與事實相符，仍應調查其他證據以資審認（最高法
      院52年臺上字第1300號判例可資參照）。查告訴人固指訴
      於上述時間地點，遭被告強盜財物3 次。惟關於被告如何
      強盜財物之經過，告訴人於警詢時指述：98年9 月23日被
      告獨自一人拿了一組音響來我住所說要賣我，但我說我沒
      錢，他就要我不要動，並且作勢要打我，這次他沒有持任
      何工具，也沒有打我，被告除了第2 次強盜財物是徒手外
      ，其餘2 次強盜財物時，被告都持短刀做案；98年10月10
      日當我回家開鎖要進門時，被告就尾隨進入我住所，並手
      持一把短刀，進來後他就叫我不要妄動，隨即搜括我家內
      的財物，並在我衣服箱子內的一件紅色上依搜到2 萬7 千
      元等語。嗣於偵審中則改稱：98年9 月3 日被告拿很像音
      響的東西要來賣給我，我當時在家裡，被告直接進我家就
      把刀子拿出來，手一樣伸進我口袋掏錢；98年10月10日我
      剛回家要開門，被告忽然跑出來並拿一把刀子衝到我前面
      ，就進去我家翻紙箱上的衣服，被告第2 次強盜財物時，
      也有帶刀，第1 次的刀子比較小，第2 、3 次用的是另一
      把刀，比較長等語。是告訴人就被告強盜財物時，究竟有
      無持用刀械、使用何種手段，前後所述不一，已難遽予採
      信。況查，被告並非彪型大漢，且與告訴人之身高、體型
      相似，有照片附卷可稽；且告訴人所居住之巷道內有其他
      住戶，並有認識之鄰居（詳見本院卷第32頁），而告訴人
      復自承其有參與西區民防（詳見本院卷第33頁），衡情，
      苟告訴人遭被告強盜財物，當有較普通人更強之防護意識
      及舉措，如持其他物品抵抗，或向鄰居呼救等，竟均捨此
      不為，嚇得手腳發抖，不敢動，實與常情有違，益徵其指
      訴係遭被告強盜財物一情有明顯之瑕疵可指，而無法採信
      。
  ３、至於扣案之折疊刀固為被告所有，然此僅能證明被告持有
      折疊刀，在告訴人之指訴有明顯之瑕疵情形下，既無法採
      信告訴人關於被告強盜財物之指訴為真，從而無法證明被
      告持該折疊刀對告訴人強盜財物，故該扣案之折疊刀即無
      從採為不利被告認定之證據。
（四）縱上所述，公訴人所舉之證據，尚未達於通常一般之人均
      不致有所懷疑，而得確信其為真實之程度，並無法說服本
      院形成被告有罪之心證。本院復查無其他積極證據足資被
      告有公訴人所指犯加重強盜犯行，檢察官在本院亦無其他
      積極舉證，是經本院詳細審酌本案卷內之全部證據後，認
      為此部分仍無從為有罪之確信，則既屬不能證明被告犯罪
      ，爰依上揭規定，應諭知被告就強盜罪部分無罪之判決。
據上論斷，應依刑事訴訟法第299 條第1 項前段、第301 條第1
項，刑法第277 條第1 項、第47條第1 項、第41條第1 項前段，
刑法施行法第1條之1，判決如主文。
本案經檢察官丙○○到庭執行職務。
中    華    民    國    99    年    4    月    13     日
                  刑事第十庭  審判長法  官  施慶鴻
                                    法  官  簡婉倫
                                    法  官  莊秋燕
以上正本證明與原本無異。
如不服本判決應於收受判決後10日內向本院提出上訴書狀，並應
敘述具體理由；其未敘述上訴理由者，應於上訴期間屆滿後20日
內向本院補提理由書（均須按他造當事人之人數附繕本）「切勿
逕送上級法院」。
                                    書記官  楊賀傑
中    華    民    國    99    年    4     月    13    日
附錄論罪科刑法條：
中華民國刑法第277條
（普通傷害罪）
傷害人之身體或健康者，處 3 年以下有期徒刑、拘役或 1 千元
以下罰金。
犯前項之罪因而致人於死者，處無期徒刑或 7 年以上有期徒刑
；致重傷者，處 3 年以上 10 年以下有期徒刑。

司法院資訊處製作；財團法人民間司法改革基金會備份。
